臺灣高雄地方法院刑事判決　　　　　　　95年度訴字第3439號
公　訴　人　臺灣高雄地方法院檢察署檢察官
被　　　告　丙○○
選任辯護人　林伯祥律師
　　　　　　王銘鈺律師
上列被告因違反槍砲彈藥刀械管制條例案件，經檢察官提起公訴
（95年度偵字第23185 號），本院判決如下：
    主  文
丙○○未經許可，持有可發射金屬具有殺傷力之空氣槍，處有期
徒刑肆年，併科罰金新臺幣肆萬元，罰金如易服勞役，以新臺幣
壹仟元折算壹日。扣案之空氣槍壹支（槍枝管制編號：高鑑00
00000000號），沒收。
    事  實
一、丙○○明知具有殺傷力之空氣槍，係槍砲彈藥刀械管制條例
    所管制之槍砲，未經許可不得持有，竟於民國95年8 月30日
    之1 年前某日，在址設高雄市○○路某玩具店內，以新台幣
    （下同）18,000元之代價購得具有殺傷力之空氣槍1 支（槍
    枝管制編號：高鑑0000000000號）後，藏置於其位在高雄縣
    鳳山市○○路333 巷19號住處2 樓內，而未經許可持有之。
    嗣於95年8 月30日經警分別持丙○○涉嫌違反違反毒品危害
    防制條例案件之搜索票及經丙○○之同意搜索，而在其位於
    高雄縣鳳山市○○里○○街132 號2 樓及高雄縣鳳山市○○
    路72號兩處處所執行搜索無果後，於有偵查犯罪權限公務員
    查悉其持有前開空氣槍之行為前，主動向到場執行毒品案件
    搜索之員警自首坦承其持有上開空氣槍，並帶同警方至上開
    藏槍地點及同意其等搜索後，當場為警扣得未經組裝之空氣
    槍槍身、鋁製槍管、二氧化碳鋼瓶各1 支、小鋼珠1 包及與
    本案無關之疑似第二級毒品甲基安非他命1 包，而查獲上情
    。
二、案經高雄市政府警察局移送臺灣高雄地方法院檢察署檢察官
    偵查起訴。
    理  由
壹、程序方面
一、證據能力部分：
（一）按被告以外之人（包括證人、鑑定人、告訴人、被害人及
      共同被告等）於審判外之陳述雖不符刑事訴訟法第159 條
      之1 至之4 等4 條之規定，而經當事人於審判程序同意作
      為證據，法院審酌該言詞陳述或書面陳述作成時之情況，
      認為適當者，亦得為證據；當事人、代理人或辯護人於法
      院調查證據時，知有刑事訴訟法第159 條第1 項不得為證
      據之情形，而未於言詞辯論終結前聲明異議者，視為有前
      項之同意，同法第159 條之5 定有明文。本件卷附高雄市
      政府警察局槍枝初步檢視報告表（警卷第28～30頁）、內
      政部警政署刑事警察局96年1 月5 日刑鑑字第0950192277
      號函（院卷第74頁）、內政部96年1 月23日內授警字第09
      60870135號函（院卷第76～77頁）各1 份，於本院審判程
      序業經檢察官及被告、辯護人表明同意作為證據使用，本
      院審酌上開證據之取得並無任何違背法定程序之情事，與
      待證事實有關聯性，依其作成時之情況，認為適當，依上
      開規定，均得為證據。另被告及其辯護人固均辯稱：本件
      警方聲請搜索票之搜索處所係「高雄縣鳳山市○○里○○
      街132 號2 樓」，然警方在該處搜索無果後，本應停止搜
      索，詎其等竟另對「高雄縣鳳山市○○路72號」（下稱光
      遠路處所）一處實施搜索，雖事後警察曾命被告書立自願
      性同意搜索筆錄，惟上開光遠路處所並非被告之住所，亦
      非由被告所管理使用，被告無同意搜索之權利且實際上亦
      未同意搜索，是其搜索已違法在先，詎警察因在該處2 樓
      發現有大量香煙後，員警盧永光並向被告恐嚇稱：若不交
      出東西，即要辦其母甲○○涉嫌走私香煙之罪責等語，被
      告深恐連累其母而主動供承有買過玩具槍，並帶同警方前
      往「高雄縣鳳山市○○路333 巷19號」處所（下稱鳳東路
      處所）2 樓取出扣案槍枝，並配合簽署自願性同意搜索筆
      錄，惟難認被告在遭警恐嚇下係出於己願同意搜索云云。
      惟查，被告於載明：「依刑事訴訟法第一百三十一條之一
      經受搜索人之同意執行搜索」，執行處所分別為上開「光
      遠路處所」及「鳳東路處所」之高雄市政府警察局刑事警
      察大隊搜索、扣押筆錄上簽名，同時另簽署就上開2 處所
      自願性同意搜索之筆錄，有該搜索、扣押筆錄及自願性同
      意搜索筆錄各2 份在卷可稽（警卷16-18 、22-25 頁），
      且被告於本院審理中自陳前開自願性同意搜索筆錄及搜索
      、扣押筆錄上面之簽名及指印都是伊所書寫及按捺，都是
      出於伊自己的意思簽名，沒有人逼迫伊等語（院卷第258
      頁），佐以被告至偵查中，於脫離移送機關員警拘束情況
      下，亦未曾提及其乃非自願性地同意警方搜索其身體及居
      所之情，是其事後於本院準備程序突由辯護人提出當時之
      搜索非出於其自願之意思云云，已非能遽信。且被告所指
      當時在搜索現場對其恐嚇之員警即證人盧永光於本院審理
      中到庭證稱：本來預定搜索的地點是被告位在立志街之處
      所，但後來是本案承辦人楊登蓉有得到消息說被告有時會
      在光遠路的檳榔攤，所以後來伊等就前往該處，而在檳榔
      攤亦沒有搜索到非法或違禁物品，惟被告很合作，自動帶
      伊等前往鳳東路那邊同意搜索；而在整個搜索檳榔攤的過
      程中，伊沒有對被告說要其把槍交出來等語，也沒有任何
      警察人員去碰觸到被告的身體或限制其自由，是被告告訴
      某位同仁說其持有槍械，被告很合作說出槍枝在鳳東路那
      邊，而是否有其他人告訴被告什麼話伊就不清楚，當時有
      很多人在那裡等語（院卷第242-245 頁），核與現場執行
      搜索警員即證人黃志成具結證述：伊上去光遠路檳榔攤2
      樓沒有看到香煙，是事後聽到同事在說好像有看到，但香
      煙本身不是違禁物，有香煙也很正常，也不是伊所持搜索
      票要搜索的標的，伊根本沒有特別去注意是否有香煙，更
      沒有人對被告說如果不把東西交出來就要辦其母甲○○有
      關香煙方面的刑事案件，況且有香煙也沒有什麼不對；伊
      等當時不可能壓制被告，因為當時不知道被告係犯何罪名
      ，且被告亦非現行犯，本件是伊等到檳榔攤1 樓把被告叫
      醒後，向被告提示一些已清楚掌握的犯罪事證，跟被告說
      如果其主動配合，伊等在法律上可以幫忙，被告當時在1
      樓的時候就有表示其可以帶伊等去找槍，但伊等想說2 樓
      可能有被告東西，因為當時不知道2 樓是誰住；伊等表示
      要去2 樓看的時候，被告有同意，其母也沒有表示異議，
      所以讓被告簽同意搜索後就上去搜索，伊等在2 樓看一下
      可能是被告媽媽住的，就沒有大動作的搜索，只有稍微看
      一下等語（院卷第179-180 頁）大致相符。雖證人即被告
      母親甲○○證稱：警察當天上去光遠路檳榔攤2 樓看到房
      間有10箱的香煙後，就問被告還有沒有東西，如果沒有就
      要辦媽媽，被告就說：「有，我帶你們回去我住的地方，
      我們家有東西」，然後就帶警察下樓，並且去被告鳳東路
      的住處云云（院卷第158-159 頁）。惟查，證人甲○○就
      本件警員在上開光遠路及鳳東路兩處處所執行搜索之情形
      乃證稱：警察到伊光遠路檳榔攤時，伊在2 樓睡覺，伊聽
      到樓下很吵的聲音下樓後，就看到3 個人把被告壓在沙發
      椅上等語（院卷第158 頁），已與證人即上開檳榔攤員工
      戊○○所證：被告被捉住褲頭在外面汽車那邊時，老闆娘
      即被告母親正好從2 樓下來等語（院卷第123 頁）有所出
      入，且證人甲○○雖亦證稱：警察帶被告到鳳東路搜索時
      ，伊也有跟過去拿鑰匙開門，開門後被告直接帶警察上2
      樓房間，伊亦緊隨其等後面上樓，一到房間就看到槍在地
      上，就是完整的槍，黑色槍身，白色的槍管，已經是組裝
      好的放在地上，並沒有裝在任何袋子或盒子內，還有把彈
      珠丟在地上都是，警察有把這些彈珠收起來，大約有一個
      小瓶透明的罐子這麼多等語（院卷第159 頁），然扣案空
      氣槍於被告帶領警員取出時，係放置在一箱子內，且尚未
      組裝完成，槍身與槍管係分開，另有1 包以袋子裝盛之鋼
      珠等情，業據現場執行搜索員警即證人黃志成、盧永光於
      本院審理中證述明確（院卷第129 、175 、177 、244 頁
      ），且經本院於審理中當庭勘驗斯日搜索過程錄影光碟內
      容無訛（院卷第245- 246頁），亦見證人甲○○所為證述
      與事實顯然不符之處，難以遽信。另佐以警察在上開光遠
      路檳榔攤2 樓發現之香煙均係證人甲○○在「公賣局」所
      合法購得，其亦係合法販售香煙等情，業為證人甲○○及
      被告分別證述及供陳在卷（院卷第160 、258- 259頁），
      則被告又何以懼怕警員威脅要辦其母走私香煙？由此益徵
      證人甲○○所為證述及被告、辯護人上開所辯，分別係迴
      護及卸責之詞而均非能信，足認被告所為之同意搜索係在
      警方提示相關所掌握之犯罪事證後，出於配合警方查緝而
      自願所為，此觀被告初於警詢中尚供出案外人陳人杰於95
      年8 月29日即被告遭查獲前夕有打電話約被告交易1 把92
      制式手槍及子彈乙事，並帶同警方前往高雄縣鳳山市鳳山
      商工埋伏等候約5 小時配合查緝等情（警卷第6 頁）益明
      。再者，被告於警員在其鳳東路處所為搜索時，乃自陳該
      處係伊住處無訛，此情亦經本院勘驗上開搜索過程錄影光
      碟內容屬實（院卷第246 頁），且亦據證人甲○○證述在
      卷（院卷第159 頁），則被告自有同意員警搜索上開處所
      之權限，且警方既已得被告自願同意搜索其鳳東路住所，
      則警員自無受上開搜索票所載內容之限制，而仍得就上開
      處所為合法之搜索，著無庸議。另辯護人雖援引「毒樹果
      實」理論，主張本件係違法搜索取得之證據，此等衍生證
      據之證據能力應予排除云云，惟本件警方所為搜索程序均
      屬合法已為本院認定如前，則自無辯護人所稱就違法取證
      之衍生證據應予排除之問題，辯護人所辯上節殊無可採。
      綜上，本案搜索被告之程序並無不法，據此而為之扣押程
      序自亦屬適法，是本案之搜索、扣押筆錄及扣押物品目錄
      表暨扣案證物自均有證據能力而得為本案之證據。
（二）通訊保障及監察法業於88年7 月14日制定公布，同年月16
      日生效，司法警察機關因偵辦刑事案件，為蒐集或調查證
      據，而有實施通訊監察之必要者，於偵查中應由檢察官依
      職權或聲請核發通訊監察書，載明應記載事項，始得為之
      ，其有急迫之情形經檢察官口頭通知先予執行通訊監察者
      ，亦應於24小時內補發通訊監察書，同法第5 條、第6 條
      、第11條分別定有明文。本件業經高雄市政府警察局聲請
      核發通訊監察書，並經臺灣高雄地方法院檢察署檢察官核
      發95年雄檢博朝聲監字第002216號、95年雄檢博朝聲監續
      字第002655號、第003084號通訊監察書，有上開通訊監察
      書等件附於本院95年度聲搜字第2155號卷可稽，則上開通
      訊監察書既係透過法定程序所為，其所監聽之譯文（95年
      度聲搜字第2155號卷第12-40 頁），依法有證據能力，得
      為作為證據。
（三）按偵查中有關鑑定人之選任及鑑定機關（團體）之囑託，
      依刑事訴訟法第198 條及第208 條之規定，應由檢察官為
      之，而鑑定人及鑑定機關（團體）實施鑑定或審查之人所
      為之言詞或書面報告，即為傳聞證據之例外，具有證據能
      力。是以檢察官對於偵查中之案件，認須實施鑑定者，固
      應就具體個案，選任鑑定人或囑託鑑定機關（團體）為之
      ；但對於司法警察機關調查中之案件，或有量大或急迫之
      情形，為因應實務之現實需求，如檢察官針對該類案件之
      性質，認為當然有鑑定之必要者，基於檢察一體原則，得
      由該管檢察長對於轄區內之案件，以事前概括選任鑑定人
      或囑託鑑定機關（團體）之方式，俾便轄區內之司法警察
      官、司法警察對於調查中之此類案件，得即時送請事前已
      選任之鑑定人或囑託之鑑定機關（團體）實施鑑定。則本
      件高雄市政府警察局員警於查獲扣案空氣槍後，本於偵查
      輔助人員之身分，在案件未移送檢察官偵辦前之調查犯罪
      階段，依據臺灣高雄地方法院檢察署檢察長之概括授權，
      先行將扣案之空氣槍，送請檢察長預先核定之專責鑑定機
      關即高雄縣政府警察局實施鑑定，基於檢察一體原則，該
      鑑定機關亦應視同受承辦檢察官所選任或囑託而執行鑑定
      業務，其出具之95年9 月18日高縣警鑑字第0950088506號
      槍彈鑑定書（院卷第14～19頁），應屬刑事訴訟法所定之
      傳聞例外，當具有證據能力。
（四）末按，傳聞法則乃對於被告以外之人於審判外之言詞或書
      面陳述，亦即針對被告以外之人於審判外以言詞或書面所
      為之供述證據所為之規範。卷附扣案空氣槍照片10幀（警
      卷第31～32頁），乃以科學、機械之方式，對於查獲當時
      扣案物品之客觀存在狀態所為忠實且正確之記錄，性質上
      並非供述證據，故無傳聞法則之適用，又查無不得為證據
      之狀況，自應具有證據能力。
貳、實體部分：
一、訊據被告丙○○固坦承持有上開空氣槍之事實，惟矢口否認
    有何違反槍砲彈藥刀械管制條例之犯行，辯稱：該空氣槍為
    警查扣時，並無裝置二氧化碳鋼瓶，故欠缺動力而無殺傷力
    ，扣案之鋼瓶是警察後來才帶伊去買的云云。經查：
（一）被告於95年8 月30日之1 年前某日，在址設高雄市○○路
      某玩具店內，以18,000元之代價購得上開空氣槍1 支後，
      藏置於其位在高雄縣鳳山市○○路333 巷19號住處2 樓之
      事實，業據被告供陳在卷，並有證人丁○○、黃志成、甲
      ○○、楊登蓉及盧永光於本院證述之相關情節可據，及卷
      附高雄市政府警察局刑事警察大隊搜索筆錄、自願性同意
      搜索筆錄、扣押物品目錄表各1 份（警卷第16-21 頁）、
      高雄市政府警察局95年8 月30日警鑑槍字第019 號槍枝初
      步檢視報告表1 件（警卷第28～30頁）及高雄縣政府警察
      局95年9 月18日高縣警鑑字第0950088506號槍彈鑑定書1
      件（院卷第14～19頁）及照片10張（警卷第31～32頁）可
      稽，及未經組裝之空氣槍槍身、鋁製槍管、二氧化碳鋼瓶
      各1 支、小鋼珠1 包扣案可佐，此部分事實應可認定。
（二）被告雖辯稱警察於搜索當時並無扣得二氧化碳鋼瓶，扣案
      之鋼瓶是在查到槍枝槍身及槍管後，有2 個警察帶伊去玩
      具店買的云云。惟查，被告所辯警察帶其去玩具店買二氧
      化碳鋼瓶乙節，固經證人即允泰玩具店老闆丁○○及當日
      帶同被告前去購買二氧化碳鋼瓶之警員黃志成、楊登蓉於
      審理中結證屬實無訛（院卷第109 、126 、168 頁），惟
      據證人黃志成於96年4 月25日審理中證稱：伊於查獲本案
      當日有帶被告丙○○到高雄市○○○路46號允泰玩具店，
      因為伊等查扣的鋼瓶是沒有氣的，印象中是1 大1 小各1
      支，而鑑識中心要做鑑定需要有氣的才有辦法，所以就請
      被告帶伊等到其當初買鋼瓶及槍的地方。伊記得有在玩具
      店買1 支小鋼瓶，好像200 元；伊不確定伊等買的鋼瓶是
      否為扣押物品目錄表的二氧化碳鋼瓶。不過當時在搜索的
      處所印象中有扣到1 大1 小的鋼瓶，但伊想有扣到1 瓶就
      夠了，至於扣押物品目錄表是哪1 支鋼瓶伊就不確定，伊
      只確定當時在被告家搜到的鋼瓶是沒有氣的等語（院卷第
      126-130 頁）、於同年6 月15日審理中證稱：伊印象中有
      查獲到2 支為1 大1 小的鋼瓶，照伊等辦案流程不一定有
      查獲東西就會扣案，而本件查獲的鋼瓶沒有氣且不是違禁
      物，所以後來只有扣1 支鋼瓶，目的是為了要使查獲的槍
      枝能組成1 支完整的槍枝，另1 支沒有氣的鋼瓶就沒有扣
      案。當時搜到扣案槍枝時，鋼瓶並不是放在槍的盒子內，
      是放在同一客廳內，但因為這部分細節不是非常重要不會
      特別去記，所以才會與上次證述鋼瓶是放在該盒子內乙情
      有出入等語（院卷第176-178 頁）、證人楊登蓉於審理中
      證述：95年8 月30日當天下午伊有與黃志成及被告一起去
      六合路的玩具店買鋼瓶，因為伊等有搖一下扣案的鋼瓶知
      道裡面沒有氣，但因為要將查扣的槍械送去檢驗是否有殺
      傷力，而當時伊等以為扣案的鋼瓶沒有氣就沒有辦法檢驗
      ，後來檢驗的單位才說沒有鋼瓶也可以測試殺傷力，所以
      後來買的鋼瓶就沒有用，至於當時所買的鋼瓶在何處已忘
      記了，因為沒有用過等語（院卷第168-169 頁）及證人盧
      永光證述：被告的槍擺在一個紙箱內，還有鋁製槍管、安
      非他命1 包及槍枝用的鋼瓶、鋼珠等語（院卷第242 頁）
      ，互核其等所證之查扣過程情節一致，且參諸高雄縣政府
      警察局槍彈鑑定書所載：「壹、送鑑槍枝壹枝（槍枝管制
      編號高鑑0000000000號）‧‧‧四、送驗中小型鋼瓶壹瓶
      （已無氣體）：認係中小型高壓氣體鋼瓶，可銜接本案槍
      枝使用。‧‧‧」等語（院卷第16頁），亦與證人黃志成
      、楊登蓉所一致證述在被告鳳東路住所有扣到1 瓶沒有氣
      體之鋼瓶乙情相符，佐以被告於警詢中供稱該槍枝係伊無
      聊時用來打小鳥等語（警卷第4 頁）、於本院審理中自陳
      該槍係1 年前所購買，伊玩空氣槍需要鋼瓶等語（院卷第
      257 頁），亦恰與證人黃志成、楊登蓉所證上情相吻合，
      足認本件查獲員警在被告上開鳳東路住處2 樓扣得上開空
      氣槍當時，確有在現場發現鋼瓶，並將其中1 支無氣體之
      鋼瓶扣案，惟因員警起初誤認該等鋼瓶內部已無氣體就無
      法與槍枝併送鑑定有無殺傷力，始由被告帶往上開玩具店
      購買新的二氧化碳鋼瓶，然嗣與鑑識單位確認鋼瓶內無氣
      體仍得鑑驗後，即將該扣案鋼瓶送驗，被告所辯現場未查
      獲鋼瓶云云及證人即被告母親甲○○所證伊沒印象當日在
      現場有看鋼瓶等語，均與事實不符，自無可採。
（三）次查，證人丁○○於本院具結證稱：空氣槍的氣室影響裝
      氣容量的大小，如果氣室愈大就可以裝愈大的鋼瓶，壓力
      就愈強，而槍管長短影響發射威力及距離，槍管越長重力
      加速度愈大，打得愈遠力道愈強，扣案的槍枝比伊店內所
      售的槍枝殺傷力大，因為它的槍管長1 倍；扣案的鋼瓶在
      伊店內算是大尺寸，而扣案的空氣長槍，可以接任何尺寸
      的鋼瓶，因為鋼瓶的接頭都一樣；空氣槍的動力有使用瓦
      斯及CO2 ，要看所使用的動力為何，如果是使用瓦斯的，
      槍管再長也不會超過法令的限制，但是CO2 的動力就很強
      ，所以CO2 的槍管就不會做像扣案的槍枝那麼長，扣案的
      槍枝只能以CO2 作為動力發射來源等語綦詳（院卷第107-
      117 頁），足認扣案槍枝管制編號高鑑0000000000號空氣
      槍之槍管較證人丁○○店內合法販售之空氣槍槍管為長，
      並可銜接任何尺寸之鋼瓶，且只能以二氧化碳為其發射動
      力來源，而該空氣槍經送高雄縣政府警察局鑑定結果為：
      「送鑑槍枝壹枝（槍枝管制編號高鑑0000000000），認係
      仿步槍外型製造之非制式空氣長槍，以銜接小型或中小型
      高壓氣體鋼瓶為發射動力，槍管內徑約8 ㎜彈丸，經銜接
      同類型中小型高壓氣體鋼瓶實際檢測，可發射直徑約8 ㎜
      彈丸，經試射測得鋼珠（直徑約8 ㎜、重2.09公克）之發
      射速度分別為196 、198 、197 公尺/ 秒，計算其動能分
      別為40.14 、40.97 、40.56 焦耳，單位面積動能分別為
      79.87 、81 .50 、80.68焦耳/ 平方公分‧‧‧參、殺傷
      力之定義：依據司法院秘書長81.6.11 秘台廳（二）字第
      06985 號函釋示：殺傷力的標準為在最具威力的適當距離
      ，以彈丸可穿入人體皮膚肉層之動能為基準。‧‧‧肆、
      殺傷力之相關數據：一、美國軍醫總署定義：彈丸撞擊動
      能達58呎磅（約為78.6焦耳），則足以使人喪失戰鬥能力
      。二、內政部警政署刑事警察局對活豬作射擊測試結果，
      彈丸單位面積動能達24焦耳/ 平方公分，則足以穿入豬隻
      皮肉層。三、依日本科學警察研究所之研究結果，彈丸單
      位面積動能達20焦耳/ 平方公分則足以穿入人體皮肉層。
      」，有上開高雄縣政府警察局95年9 月18日高縣警鑑字第
      0950088506號槍彈鑑定書1 件可考（院卷第14～19頁），
      及內政部96年1 月23日內授警字第0960870135號函文「說
      明二、」所載：「參據高雄縣政府警察局95年9 月18日高
      縣警鑑字第0950088506號槍彈鑑定書所載，送鑑槍枝壹枝
      （槍枝管制編號高鑑0000000000），係仿步槍外型製造之
      非制式、非改造之玩具空氣槍，經裝填8 ㎜鋼珠測試3 次
      ，所得之單位面積動能均超逾20焦耳/ 平方公分，具殺傷
      力，且機械功能正常，認屬「槍砲彈藥刀械管制條例」所
      稱之「其他可發射金屬或子彈具有殺傷力之各式槍砲」等
      語（院卷第76頁），足認本件扣案之空氣槍經測試結果，
      確已符合槍枝具有殺傷力之標準。雖被告及其辯護人均另
      以本件扣案之空氣槍係以鋼瓶為發射動力來源，但警察查
      獲當時並無鋼瓶，故該槍枝自無殺傷力云云為辯。惟查，
      本件空氣槍於查獲時，除在現場扣得該槍之槍身及槍管外
      ，同時亦在現場扣得內無氣體之鋼瓶1 支，已如前述，且
      關於空氣槍主要組成零件，亦經本院依職權函詢內政部並
      據覆稱：「按上開條例所稱之『空氣槍』，指『非以火藥
      等爆炸物發射，係藉壓縮氣體或壓縮瓦斯之氣體膨脹力發
      射子彈或金屬，供作娛樂、打獵、訓練及競賽為主之槍枝
      』，而所謂『子彈或金屬』，多以鉛彈為主要射出物，此
      與上開之『鋼珠』迥異；又本部86年11月24日台（86）內
      警字第8670683 號公告之『空氣槍』主要組成零件為『槍
      管、槍身、扳機、上膛拉桿、擊錘、轉輪、滑套』（如附
      件），未含提供壓縮氣體之『高壓蓄氣槽』，（市售之CO
      2 鋼瓶屬之）。是以，凡能正常發射子彈或金屬，在遠距
      離足以致人死傷者，即具有殺傷力者，皆為明令列管之槍
      枝」等語，有內政部96年1 月23日內授警字第0960870135
      號函文乙紙在卷可按（院卷第76-77 頁），據此可知空氣
      槍之主要組成零件為槍管、槍身、扳機、上膛拉桿、擊錘
      、轉輪、滑套等物件，而二氣化碳鋼瓶內部之氣體雖為該
      空氣槍之發射動力來源，惟該鋼瓶本身究非空氣槍之主要
      組成零件。再者，證人丁○○亦證稱：伊開設玩具店有5
      、6 年之久，本身也有在玩空氣槍，對於所賣的空氣槍多
      少都懂如何操作；如果空氣槍鋼瓶氣不夠，就是換新鋼瓶
      或填充新的氣體，不會導致整枝空氣槍槍身或槍管要換新
      ，空氣槍沒有裝BB彈、鋼珠，或是沒有鋼瓶，不能說空氣
      槍已經壞掉，要看槍枝、槍管本身的作用是否有喪失等語
      （院卷第112-113 、116 頁），核與內政部警政署刑事警
      察局96年1 月5 日刑鑑字第09501922 77 號函文所示：「
      （二）：機械性能良好之空氣槍，若無適用之高壓鋼瓶可
      供測試，則敘明欠缺適用之鋼瓶，無法鑑驗；若其送鑑之
      適用鋼瓶內氣體壓力不足，則置換具足夠氣體壓力之適用
      氣瓶再進行測試，而非逕行認定不具殺傷力。」等語（院
      卷第74頁）意旨相符，準此，空氣槍是否具殺傷力端賴空
      氣槍主要組成零件，經測試結果能否達具有殺傷力之標準
      為斷，縱該空氣槍於扣案時未裝置鋼瓶或鋼瓶內無氣體，
      仍無礙該槍具有殺傷力之認定，是被告及辯護人以鋼瓶及
      其內氣體之有無作為認定空氣槍有無殺傷力標準之一，顯
      屬無稽，其等上開所辯顯無足採信，扣案之空氣槍具有殺
      傷力乙情至堪認定。本件事證明確，被告之犯行，洵堪認
      定，應依法論科。
二、核被告所為，係犯槍砲彈藥刀械管制條例第8 條第4 項未經
    許可持有空氣槍罪。第按犯本條例之罪自首，並報繳其持有
    之全部槍砲、彈藥、刀械者，減輕或免除其刑，槍砲彈藥刀
    械管制條例第18條第1 項前段定有明文。且按槍砲彈藥刀械
    管制條例既為刑法之特別法，則上開條例第18條第1 項前段
    規定，即為刑法第62條但書所示之特別規定，自應優先適用
    （最高法院91年度台上字第615 號判決意旨參照）。又刑法
    第62條所謂發覺，固非以有偵查犯罪權之機關或人員確知其
    人犯罪無誤為必要，而於對其發生嫌疑時，即得謂為已發覺
    ；但此項對犯人之嫌疑，仍須有確切之根據得為合理之可疑
    者，始足當之，若單純主觀上之懷疑，要不得謂已發生嫌疑
    ，此有最高法院72年台上字第641 號判例可資參照。查本件
    係由被告主動供出其持有槍枝，並帶同警方前往其鳳東路住
    所查扣本案空氣槍等物，已據證人盧永光、黃志成證述如上
    ，雖證人楊登蓉於本院證稱：伊是依據通訊監察譯文來研判
    ，其中自95年7 月9 日14時49分20秒開始，曾經有聽到被告
    與其他的對象通話，被告賣毒品給通話的對象，通話對象說
    ：「‧‧‧我這裡還有一粒」，被告說：「對」，對方說：
    「‧‧‧加上這邊一粒三粒」，被告說：「你那裡三粒喔？
    」，對方說：「沒有啦，你那邊不是兩粒嗎」，被告說：「
    是」，然後對方再說：「加上我這一粒」，被告再回答：「
    你不是說你那裡有兩粒」，對方說：「是你那裡兩粒」，然
    後被告說：「不要緊啦，看人家要不要，不要我也沒辦法」
    ，對方再說：「你有沒有說一個小時後補給他們，有沒有說
    要？」，被告說：「沒有，我跟你講，人家原本要買三支，
    為了三支從嘉義下來，可能急著要用吧？人家不可能等啊」
    ，此外，由95年8 月1 日4 時46分38秒開始之該段對話，雖
    不是被告與通話對象的直接通話，但該通電話的通話對象有
    說到要將槍械賣給被告，其對話內容是綽號昇仔的人先說到
    其等當時是在外面飆車，飆車的有4 、50台，後來昇仔問監
    察的對象說：「你那邊是否有傢伙」，對方說：「你講什麼
    」，昇仔說：「你那邊是否有傢伙」，對方說：「傢伙在你
    家」，昇仔說：「你拿給我對喔，兩天後人家要過來騎摩托
    車」，對方說：「是喔」，昇仔說：「所以這兩天你與老大
    加工一下，這樣聽懂嗎」，對方說：「聽有」，昇仔說：「
    阿寬的朋友要的」，對方說：「是喔」，昇仔說：「人家有
    確定，兩天後」，對方說：「多少塊」，昇仔說：「三塊錢
    而已」（伊等研判這是指三萬元），對方說：「這樣算是二
    手的價錢」，昇仔說：「這樣要趕快用一用」，對方說：「
    了解」等內容，研判被告可能涉犯槍砲案件等語（院卷第17
    0-174 頁），惟查上開譯文均無與槍、彈相關之字句，是否
    能僅憑對話當中出現一般常用之數量單位，即能研判被告持
    有槍枝，要非無疑，況其中第2 則係綽號「昇仔」之人與通
    訊監察對象之對話內容，與被告無涉，且其對話內容既稱是
    「阿寬的朋友要的」等語，則縱疑有槍枝交易亦難認與被告
    有涉，更無從認為被告有持有槍枝之嫌疑，此觀本件證人楊
    登蓉向本院聲請搜索票所附具之偵查報告「五、」關於對被
    告聲請搜索理由之說明中，亦僅提及：「經循線查00000000
    00電話申設人為丙○○‧‧‧再調閱該線電話之通聯紀錄，
    除有撥打小白歐彥緯持用電話聯繫外分析該通聯紀錄，每日
    24小時通話量明顯異常甚多，且年齡尚輕又無經營任何工商
    行業，有可疑之處，不無以住居所做為據點、電話做為販賣
    毒品聯絡工具之可能，顯與通訊監察所得犯罪資料不無相符
    。」，及本院就被告部分所核發之搜索票內容亦僅記載「案
    由：毒品危害防制條例」、「應扣押之物：有關涉嫌毒品案
    等物證」等語（見本院95年度聲搜2155號案件第4-5 、77頁
    ）益明，據此，究難認為本件員警在前往搜索被告處所時已
    有確切之根據而合理懷疑被告持有槍枝，充其量僅有主觀上
    之懷疑，至證人楊登蓉所證稱另名監聽對象即案外人乙○○
    於95年8 月7 日經警方持本院所核發案由為違反毒品危害防
    制條例、槍砲彈藥刀械管制條例之95年度聲搜字第1942號搜
    索票執行搜索後，扣得具有殺傷力之改造手槍1 支及子彈12
    顆等物，經本院以95年度訴字第4286號判決判處有期徒刑2
    年，併科罰金9 萬元，經提起上訴，由臺灣高等法院高雄分
    院以96年度上訴字第653 號判決駁回上訴確定等情，雖經本
    院依職權調取該案全卷核閱無訛，然依上開監聽譯文內容並
    未見被告與案外人乙○○有共同持有槍枝，或與其等間有槍
    枝交易之事證，是亦難由案外人乙○○持有槍械一事，而合
    理推認被告亦持有槍枝。另現場執行搜索任務之員警黃志成
    、盧永光等人所謂情資來源，既根據在監聽現譯台之證人楊
    登蓉所傳述，故亦難謂其等確有掌握確切之根據而合理懷疑
    被告持有槍械，此觀證人黃志成證稱：好像是在他案監聽得
    到被告有槍事證，本案承辦人是楊登蓉，是其在監聽現譯台
    提供線報等語（院卷129-130 頁）、證人盧永光證稱：本案
    由楊登蓉主辦，也由其聲請搜索票，是楊登蓉提供被告有槍
    枝之情資等語（院卷第242 頁）自明，是被告在警員尚未掌
    握確切事證而發覺被告持有本件空氣槍之犯罪前，主動供出
    其持有槍枝之事實，並帶同員警前往取出該槍枝，合於自首
    之要件，惟本件考量被告雖主動供出其持有空氣槍之事實，
    然至本院審理中又矢口否認犯罪，並飾詞圖卸，犯後態度不
    佳，且經本院於函查相關單位及交互詰問證人完畢後，本於
    所調查之事證向被告詳為闡明其所辯扣案空氣槍無殺傷力乙
    節恐有疑義，然被告猶堅持其無稽之辯詞，顯見其並無誠摯
    悔悟之心，自難邀法律免刑之寬典，而應依上開條例規定予
    以減輕其刑。至公訴人認本件既係在員警監聽得獲相關情資
    後始前往搜索，被告之犯罪即已為有權偵查機關所發覺，而
    無自首規定之適用，則有誤會，併此敘明。爰審酌被告未經
    許可，擅自持有具殺傷力之空氣槍，對於他人生命、身體以
    及社會治安造成潛在之危險與不安，且犯後猶極力飾詞狡辯
    ，態度惡劣，惟念及所持有之空氣槍尚未用以犯案，持有之
    時間約1 年，及其犯罪之動機、目的、手段，且前無犯罪科
    刑紀錄，有臺灣高雄地方法院檢察署刑案資料查註紀錄表及
    臺灣高等法院被告前案紀錄表各1 份在卷可考，素行尚可等
    一切情狀，量處如主文所示之刑，並考量本件被告之教育程
    度為高中肄業，以幫忙母親檳榔攤工作為業，月薪約15000
    元，家庭經濟狀況為小康等情形（院卷第261 頁），就罰金
    部分諭知如主文所示之易服勞役折算標準，以資懲儆。另被
    告行為雖在96年4 月24日以前，惟其所犯係槍砲彈藥刀械管
    制條例第8 條第4 項之罪，且經本院判處逾有期徒刑1 年6
    月之刑如上，依中華民國96年罪犯減刑條例第3 條第1 項第
    4 款規定，不予減刑，附此敘明。本件扣案之空氣槍1 支（
    槍枝管制編號高鑑0000000000號），業經送高雄縣政府警察
    局鑑定結果如上，認具有殺傷力，自係槍砲彈藥刀械管制條
    例第4 條第1 項第1 款所定之槍砲，即屬違禁物，不問屬於
    犯人與否，應依刑法第38條第1 項第1 款規定宣告沒收。至
    扣案鋼珠1 包，業據被告供稱係伊以500 元所購得等語（警
    卷第4 頁）；扣案之二氧化碳鋼瓶1 支係在被告住處所扣得
    ，亦為本院認定如前，雖均堪認係被告所有之物，惟該扣案
    鋼瓶及鋼珠，分別僅係扣案空氣槍用以擊發及所擊發之物，
    且均非該空氣槍之主要組成零件，要與被告未經許可「持有
    」空氣槍之犯行無涉，故非被告所有供犯罪所用之物，均爰
    不予以宣告沒收，附此敘明。
據上論斷，應依刑事訴訟法第299 條第1 項前段，槍砲彈藥刀械
管制條例第8 條第4 項、第18條第1 項前段，刑法第11條前段、
第42條第3 項前段、刑法第38條第1 項第1 款，判決如主文。
本案經檢察官洪信旭到庭執行職務。
中　　華　　民　　國　　96　　年　　8 　　月　　24　　日
                  刑事第十六庭  審判長法　官  黃惠玲
                                      法  官  郭宜芳
                                      法  官  蔣志宗
以上正本證明與原本無異。
如不服本判決，應於判決送達後10日內，向本院提出上訴狀。
中　　華　　民　　國　　96　　年　　8 　　月　　24　　日
                                      書記官  洪育祺
附錄本件論罪科刑法條：
《槍砲彈藥刀械管制條例第8條》
未經許可，製造、販賣或運輸鋼筆槍、瓦斯槍、麻醉槍、獵槍、
空氣槍或第4 條第1 項第1 款所定其他可發射金屬或子彈具有殺
傷力之各式槍砲者，處無期徒刑或5 年以上有期徒刑，併科新臺
幣1 千萬元以下罰金。
未經許可，轉讓、出租或出借前項所列槍枝者，處5 年以上有期
徒刑，併科新臺幣1 千萬元以下罰金。
意圖供自己或他人犯罪之用，而犯前二項之罪者，處無期徒刑或
7 年以上有期徒刑，併科新臺幣1 千萬元以下罰金。
未經許可，持有、寄藏或意圖販賣而陳列第1 項所列槍枝者，處
3 年以上10年以下有期徒刑，併科新臺幣700 萬元以下罰金。
